臺灣板橋地方法院刑事判決　　　　　　 99年度交易字第870號
公　訴　人　臺灣板橋地方法院檢察署檢察官
被　　　告　張健銘
上列被告因過失傷害案件，經檢察官提起公訴（99年度偵字第
28365號），本院判決如下：
    主  文
張健銘因過失傷害人，處有期徒刑月，如易科罰金，以新臺幣
壹仟元折算壹日。
    事  實
一、張健銘未考領重型機車駕駛執照，猶於民國99年5 月15日上
    午9 時45分許，駕駛車牌號碼765-CUJ 號之普通重型機車，
    沿臺北縣板橋市（現改制為新北市板橋區○○○路○段中線
    車道往中和方向行駛，行經上開民生路二段89之1 號前之雙
    白實線路段時，本應注意在雙白實線路段禁止變換車道，且
    變換車道時，應先顯示方向燈光或手勢，並讓直行車先行，
    及注意安全距離，而當時天候晴朗、日間有自然光線、視距
    良好、路面乾燥、無缺陷亦無障礙物，復無不能注意之情事
    ，張健銘竟疏未遵守上開規定，未先顯示方向燈光或手勢，
    亦未讓直行車先行或注意安全距離，即在該禁止變換車道路
    段遽行向左變換車道。適有彭慧玲駕駛車牌號碼為BM9-792
    號之普通重型機車自張健銘左後方直行前來，因而閃煞不及
    ，與張健銘所駕駛之機車發生撞擊後人車倒地，受有左上眼
    皮及人中撕裂傷、臉部之開放性傷口、頭部損傷、肩胛骨閉
    鎖性骨折等等傷害。張健銘肇事後，在警員前往現場處理尚
    未知悉肇事人前，即在場向警員自首其本人駕車致人受傷之
    犯行，進而接受裁判。
二、案經彭慧玲訴由臺灣板橋地方法院檢察署檢察官偵查起訴。
    理  由
一、按被告以外之人於審判外之陳述，雖不符刑事訴訟法第159
    條之1 至第159 條之4 之規定，而經當事人於審判程序同意
    作為證據，法院審酌該言詞陳述或書面陳述作成時之情況，
    認為適當者，亦得為證據；當事人、代理人或辯護人於法院
    調查證據時，知有刑事訴訟法第159 條第1 項不得為證據之
    情形，而未於言詞辯論終結前聲明異議者，視為有前項之同
    意，刑事訴訟法第159 條之5 定有明文。查證人即告訴人彭
    慧玲於警詢及偵查中所為之證述，到場處理本件事故員警施
    福春所製作之道路交通事故現場圖，道路交通事故調查報告
    表、亞東紀念醫院醫師陳右昇、李景胤所開立之診斷證明書
    各一份，雖均係被告張健銘以外之人於審判外之陳述，然經
    本院於審判程序中調查證據時提示被告並告以要旨後，被告
    於言詞辯論終結前均未就該等證據之證據能力聲明異議，且
    本院審酌告訴人彭慧玲僅為單純車禍案件之被害人，警員施
    福春、醫師陳右昇與李景胤則僅係依其等專業執行職務之人
    ，前與被告均無怨隙，衡情當無攀誣構陷被告之動機，告訴
    人於案發後記憶猶新之際所為之陳述，及交通事故處理警員
    、醫師本於專業所製作之上開文書，具有一定之可信度，渠
    等上開言詞或書面陳述如引為證據應屬適當，依前揭規定，
    即均有證據能力。
二、前揭犯罪事實，業據被告於本院審理時坦承不諱，核與證人
    即告訴人彭慧玲於警詢、偵查及本院審理中所為之證述相符
    ，並有道路交通事故現場圖、道路交通事故調查報告表各一
    份，亞東紀念醫院診斷證明書二紙、監視器畫面翻拍照片四
    幀、現場及車損照片十二幀附卷可稽，且經本院當庭勘驗事
    故發生現場監視器錄影畫面光碟屬實，足認被告上開自白與
    事實相符。按道路交通標誌標線標號設置規則第149 條第1
    項第7 款規定：「雙白實線：設於路段中，用以分隔同向車
    道，並禁止變換車道。」；又駕駛人變換車道時，應先顯示
    方向燈光或手勢，並應讓直行車先行，及注意安全距離，道
    路交通安全規則第91條第6 款、第98條第1 項第6 款亦分定
    有明文，被告駕駛機車自應注意上開交通安全規定。事故發
    生當時天候晴朗、光線為日間自然光、視距良好、路面乾燥
    、無缺陷亦無障礙物等情，復有上開道路交通事故調查報告
    表及現場照片在卷可按，並無不能注意之情事，詎被告竟疏
    未注意，駕駛機車至上開屬雙白實線路段之肇事地點時，未
    遵守標線之指示，貿然違規向左變換車道，且未先顯示方向
    燈光或手勢，亦未保持安全距離，讓直行車先行通過，其具
    有過失甚明，並因而肇生本起車禍，使告訴人受有上開傷害
    ，其過失與告訴人所受傷害間，具有相當因果關係。本件經
    送臺灣省臺北縣區車輛行車事故鑑定委員會（現改隸屬於新
    北市政府交通局並更名為新北市政府車輛行車事故鑑定委員
    會）鑑定結果，亦同認被告駕駛普通重型機車，由中線車道
    違規跨越禁止變換車道線至內側車道，未讓內側車道來車先
    行，為肇事原因，有上開鑑定委員會99年9 月15日北縣鑑字
    第99 1082 號鑑定意見書一份在卷足憑，可資參照。據此，
    本案事證明確，被告犯行堪以認定。
三、至被告雖認告訴人車速過快亦有過失，然此為告訴人所否認
    ，於警詢及本院審理中均稱其當時車速約為時速三十公里等
    語。按依本院當庭勘驗監視器錄影畫面結果，告訴人機車相
    較於其他同向車輛，尚難認有車速明顯過快之情形，且車禍
    前被告機車已經減速往左偏，而時速三十六公里時，換算每
    秒可行進十公尺，系爭路段速限為時速五十公里，換算每秒
    為行進十三點八八公尺，是以減速中之被告而言，無論每秒
    十公尺或每秒十三公尺，在「感覺上」可能均屬甚快，故不
    能僅憑被告之感覺，即認告訴人有超速之違規行為甚明，是
    被告此部分所辯，尚乏所據，附此敘明。
四、論罪科刑部分：
(一)核被告所為，係犯刑法第284 條第1 項前段之過失傷害罪。
    本件被告未考領重型機車駕駛執照，業據其供承在卷，即屬
    無照駕車之情形，並因而肇事致人受傷，依法應負刑事責任
    ，應依道路交通管理處罰條例第86條第1 項之規定加重其刑
    。又被告於肇事後未被有偵查權之公務員或機關發覺其為犯
    嫌前，留在事故現場向到場處理之警員自首犯行，進而接受
    裁判乙節，有臺北縣政府警察局（現改制為新北市政府警察
    局）海山分局道路交通事故肇事人自首情形紀錄表一份在卷
    足憑，爰依刑法第62條前段之規定減輕其刑。並與前揭因無
    照駕車而加重其刑部分先加後減之。
(二)本院爰審酌被告並無前科，有臺灣高等法院被告前案紀錄表
    一份在卷可按，素行尚可，其無照駕駛且貿然違規變換車道
    之過失程度非淺，告訴人因本件車禍受有前揭傷害，傷勢不
    輕，暨被告犯罪後迄未與告訴人達成和解、賠償損失等一切
    情狀，量處如主文所示之刑，並諭知易科罰金之折算標準，
    以資懲儆。
據上論斷，應依刑事訴訟法第299 條第1 項前段，刑法第284 條
第1 項前段、第62條前段、第41條第1 項前段，刑法施行法第1
條之1 第1 項、第2 項前段，道路交通管理處罰條例第86條第1
項，判決如主文。
本案經檢察官陳旭華到庭執行職務。
中    華    民    國    100     年    1   月    19    日
                      交通法庭  法  官 張紹省
上列正本證明與原本無異。
如不服本判決，應於判決送達後10日內敘明上訴理由，向本院提
出上訴狀 (應附繕本) ，上訴於臺灣高等法院。其未敘述上訴理
由者，應於上訴期間屆滿後20日內向本院補提理由書「切勿逕送
上級法院」。
                                書記官 周雅玲
中    華    民    國   100    年    1     月    19    日
附錄本案論罪科刑法條：
中華民國刑法第284條第1項
因過失傷害人者，處六月以下有期徒刑、拘役或五百元以下罰金
，致重傷者，處一年以下有期徒刑、拘役或五百元以下罰金。